---
title: "Evaluation de la qualité du prétraitement avec PepsNMR - Human Serum dataset"
author: "B. Govaerts & M. Martin"
date: '`r format(Sys.time(), "%B %d, %Y,%H:%M")`'
output:
  html_document: # options pour sortie HTML
    code_folding: hide #  Cache le code  
    collapsed: yes # Crée un document unique 
    fig_caption: yes # Figures encapsulées ? 
    fig_height: 5 # Hauteur par défaut des figures
    fig_width: 6 # Largeur par défaut des figure
    highlight: tango # style de mise en valeur du code
    number_sections: yes # Ajout table des matières 
    theme: united  # Style du document
    toc: yes # Table des matiere ?
    toc_depth: 3  # Profondeur table des matière
    toc_float: yes # table des matière flottante
  pdf_document: # options pour sorties pdf
    toc: yes
    toc_depth: '3'
  word_document: default
editor_options: 
  chunk_output_type: console
---
```{r Intro, eval = FALSE, echo = FALSE}
# ====================================================================
# Ce fichier Rmd fournit un code +/- générique pour vérifier la qualité du prétraitement si les données sont classées en groupes en analysant l'homogénéité des groupes.
# ====================================================================
```


```{r setup, include=FALSE}
rm(list=ls())
## Download and load the librairies

# require ("devtools")
#devtools::install_github("ManonMartin/PepsNMR", build_vignettes = TRUE)
#devtools::install_github("ManonMartin/MBXUCL", build_vignettes = TRUE)
require(PepsNMR)
require(knitr) 
require(pander) # Librairie pour afficher des tableaux
require(MBXUCL)

## Options globales pour le rmd
knitr::opts_chunk$set(echo = TRUE)
```

# Etude de la répétabilité spectrale d'un prétraitement 

```{r Repetparams}
#============ PARAMETRES A MODIFIER quand vous utilisez MBXUCL
## A. Paramètres globaux liés aux noms et chemin d'accès des dataset

dataname <- "HumanSerum" # nom du jeu de données 

## Mettre ici le nom du chemin d'accès du répertoire où sont les spectres prétraités
# spectres prétraités
data.path <- "/Users/manon/Documents/Conférences/RFMF2018/Atelier_PepsNMR/RMD"    

# load le fichier .RData créé précédemment
load(file.path(data.path,paste0(dataname,".RData")))

dataset <- Re_Spectrum_data
# ou 
# dataset <- read.table(file = file.path(data.path,paste0(dataname,"_Spectra.csv")),
#                       sep=";", dec=" ", row.names = 1, header = TRUE, 
#                       check.names =FALSE)

dataset <- as.matrix(dataset)


## B. Définition des groupes de spectres par sujet. 

# group_HS est loadé avec le fichier .RData créé précédemment
# ou
# dataGroup.path <-  system.file("extdata", package = "PepsNMR") # données du package PepsNMR
# dir(dataGroup.path) # ce que contient le répertoire data.path
# group_HS <- read.csv(file.path(dataGroup.path, "Group_HS.csv"), header = TRUE, sep = ";")

group <- as.factor(substr(group_HS[,1],4,5)) # donneur comme groupe 
table(group) # fréquences de chaque groupe
group_num <- group_HS[,2]  # Version numerique des noms de groupes
table(group_num) # fréquences de chaque groupe

ls() # éléments dans l'environnement global


## C. Setup des paramètres de représentation graphique des paramètres de prétraitement
num.stacked <- 2 # nombre de graphes par sortie graphique


## D. paramètres des méthodes incluses dans le MIC à modifier
ncompPCA = 4 # nombre de composantes en PCA
nClust = 4 # nombre de clusters pour le clustering
nLVPLSDA = 4 # nombre de variables latentes en PLS-DA

```




## Inertia

```{r Inertia}
# INERTIA
Inertia.res = MBXUCL::Inertia(x = dataset, y = group_num, print = FALSE)
colnames(Inertia.res[["Between_within"]]) <- c("Inertia Between groups","Inertia Within groups", "Total inertia")
pander(Inertia.res[["Between_within"]])
pander(Inertia.res[["Per_group"]])

```

## PCA
```{r PCA}
# PCA
PCA.res = MBXUCL::SVDforPCA(dataset, ncomp=ncompPCA)
```

Eigenvalues:

```{r eigPCA}
eigval_mat <- rbind(PCA.res$eigval, PCA.res$var, PCA.res$cumvar)
rownames(eigval_mat) <- c("eigen values", "percentage of variance", "cumulated percentage of variance")
eigval_mat <- round(eigval_mat,2)

pander(eigval_mat[,1:4], caption = "valeurs propres PCA pour les 4 premières CP")
```


```{r PCAScoresplot, out.width = '70%'}
DrawScores(PCA.res, drawNames=TRUE, type.obj = "PCA",
        createWindow=FALSE, main = paste0("PCA score plot for ", dataname),
        color = group, pch = group,axes =c(1,2))
```


```{r PCAloadingsplot}
DrawLoadings(PCA.res,type.obj = "PCA",
        createWindow=FALSE, main = paste0("PCA loadings plot for ", dataname),
        axes = c(1:2),  loadingstype="s", num.stacked = num.stacked, xlab="ppm")
```


## Unsupervised clustering

```{r ClustMIC, }
ClustMIC.res = MBXUCL::ClustMIC(Intensities = dataset, nClust = nClust, 
                                Trcl = group_num, Dendr = FALSE)

ClustMIC.res <- ClustMIC.res[c(1,3,5,7)] # avec clustering hiérarchique
names(ClustMIC.res) <- c("Dunn index", "Davies-Bouldin index", "Rand index", "Adjusted Rand index")
pander(ClustMIC.res, caption ="Clustering hiérarchique")
```


## PLS-DA

```{r PLSDA, out.width = '70%'}
PLSDA.res = PLSDA(x = dataset, y = group_num, nLV = nLVPLSDA, drawRMSEP = TRUE)
```


```{r ValidPLSDA}
perf.plsda = PLSDA.res[4:6]

perf.plsda <- matrix(unlist(perf.plsda) , ncol=4, byrow = TRUE, 
                     dimnames = list(names(perf.plsda), names(perf.plsda[[1]])))

perf.plsda <- round(perf.plsda,2)
pander(perf.plsda, caption = "Validation PLS-DA")

par(mfrow=c(1,1),xpd=TRUE)
barplot(perf.plsda[1,], beside = TRUE, col="blue", main = "RMSEP")
barplot(perf.plsda[2:3,], beside = TRUE, col=c("blue","red"), main = "R2 and Q2")
legend("bottomright", legend = c("R2", "Q2"), col = c("blue","red"), 
       pch = 15)

pander("Q2 cumulé pour toutes les réponses")
mean(perf.plsda["Q2",])

```

```{r PLSDAScoresplot, out.width = '70%'}
DrawScores(PLSDA.res, drawNames=TRUE, type.obj = "PLSDA",
        createWindow=FALSE, main = paste0("PLS-DA score plot for ", dataname),
        color = group, pch = group,axes =c(1,2))
```


```{r PLSDAloadingsplot}
DrawLoadings(PLSDA.res,  type.obj = "PLSDA",
        createWindow=FALSE, main = paste0("PLSDA loadings plot for ", dataname),
        axes = c(1:2),  loadingstype="s", num.stacked = num.stacked, xlab = "ppm")
```



# Evaluation de la répétabilité de différentes corrections de la Baseline

```{r Repetparams_BC}
#============ PARAMETRES A MODIFIER quand vous utilisez MBXUCL
## A. Paramètres globaux liés aux noms et chemin d'accès des dataset

dataname <- "HumanSerum" # nom du jeu de données 

## Mettre ici le nom du chemin d'accès du répertoire où sont les spectres prétraités

## Mettre ici le nom du chemin d'accès du répertoire où sont les FID
data.path <-  system.file("extdata", package = "PepsNMR") # données du package PepsNMR
dir(data.path) # ce que contient le répertoire data.path


# ## B. Définition des groupes de spectres par sujet.
# group_HS <- read.csv(file.path(data.path, "Group_HS.csv"), header = TRUE, sep = ";")
# group <- as.factor(substr(group_HS[,1],4,5)) # donneur comme groupe 
# table(group) # fréquences de chaque groupe
# group_num <- group_HS[,2]  # Version numerique des noms de groupes
# table(group_num) # fréquences de chaque groupe


## C. Setup des paramètres de représentation graphique des paramètres de prétraitement
num.stacked <- 2 # nombre de graphes par sortie graphique


## D. paramètres des méthodes incluses dans le MIC à modifier
ncompPCA = 4 # nombre de composantes en PCA
nClust = 4 # nombre de clusters pour le clustering
nLVPLSDA = 4 # nombre de variables latentes en PLS-DA

```


## Fonction de prétraitement depuis la correction de la baseline
```{r AfterAlign_preprocess, cache=TRUE, message = FALSE, results='hide'}
# Paramètres de la baseline qu'on veut faire varier
all_cond_BC <- expand.grid(lambda = c(1e5, 1e6,1e7,1e8), p = c(0.1,0.05, 0.01))
pander(all_cond_BC, caption = "Paramètres de correction de la baseline à faire varier")


BCconditions <- paste(paste("L:", all_cond_BC$lambda), paste("p:", all_cond_BC$p), sep=" ")


## PepsNMR prétraitement

# Lecture des Fids
fidList <- ReadFids(path = file.path(data.path, dataname), subdirs = FALSE)
# créer la matrice spectrale
Fid_data <- fidList[["Fid_data"]] 
# créer la matrice d'infos sur les paramètres d'acquisition
Fid_info <- fidList[["Fid_info"]] 


# réarranger les noms de ligne dans Fid_data et Fid_info pour les 
# rendre plus lisibles
rownames(Fid_data) <- substr(rownames(Fid_data),1,5) 
rownames(Fid_data) <- sub("-","", rownames(Fid_data)) 
rownames(Fid_info) <- rownames(Fid_data)

# GroupDelayCorrection
Fid_data_GDC <- GroupDelayCorrection(Fid_data, Fid_info)
# Solvent Suppression
Fid_data_SS <- SolventSuppression(Fid_data_GDC, returnSolvent = FALSE)
# Apodization
Fid_data_Apod <- Apodization(Fid_data_SS, Fid_info)
# FourierTransform
Spectrum_data_FT <- FourierTransform(Fid_data_Apod, Fid_info)
# ZeroOrderPhaseCorrection
Spectrum_data_ZOPC <- ZeroOrderPhaseCorrection(Spectrum_data_FT)
# InternalReferencing
Spectrum_data_IR <- InternalReferencing(Spectrum_data_ZOPC, Fid_info)


#============== After  Alignement pre-processing
AfterAlign_preprocess <- function(lambda.bc , p.bc) {
  
## Baseline correction avec les paramètres lambda.bc et p.bc à faire varier
Spectrum_data <- BaselineCorrection(Spectrum_data_IR, lambda.bc = lambda.bc, 
                                    p.bc = p.bc)

## Suppression des valeurs négatives
Spectrum_data <- NegativeValuesZeroing(Spectrum_data)
## Alignement - Warping
Spectrum_data <- Warping(Spectrum_data,reference.choice = "before")
## WindowSelection
Spectrum_data <-  WindowSelection(Spectrum_data, from.ws = 10, to.ws = 0.2)
# Bucketing avec le Window selection intégré
Spectrum_data <- Bucketing(Spectrum_data, intmeth = "t", mb=500)
## Suppression des régions non informatives
Spectrum_data <- RegionRemoval(Spectrum_data, typeofspectra ="serum")
## Normalisation
Spectrum_data <- Normalization(Spectrum_data, type.norm="mean")

# Exportation des résultats
Re_Spectrum_data=Re(Spectrum_data)
return(Re_Spectrum_data)
}

# application de la fonction AfterAlign_preprocess sur les spectres
# prétraités jusqu'à InternalReferencing avec les différents parmaètres de 
# la correction de la baseline
res_Preprocessing <- mapply(FUN = AfterAlign_preprocess, lambda.bc=all_cond_BC$lambda,
       p.bc=all_cond_BC$p, SIMPLIFY=FALSE)

```



## Fonction EvalRepet 
```{r EvalRepet, out.width='50%'}
# Création de la fonction EvalRepet qui va appliquer les différents outils 
# MIC sur les jeux de données générés juste au dessus

EvalRepet <- function(Re_Spectrum_data, group, groupN, nClust, 
                      nLVPLSDA){
# Re_Spectrum_data : spectre prétraité
# group et groupN: classe et classe numérique des observations
# nClust : nombre de clusters pour le clustering
# nLVPLSDA: nombre de variables latentes pour le PLS-DA

  
 
# Inertia 
Inertia.res = MBXUCL::Inertia(x = Re_Spectrum_data, y = groupN, print = FALSE)

# PCA 
res.pca <-  SVDforPCA(Re_Spectrum_data)
scores12 <- DrawScores(res.pca, type.obj = "PCA",  color = group_num, 
                       axes = c(1:2), main = "PCA scores")

scores34 <-DrawScores(res.pca, type.obj = "PCA",  color = group, axes = c(3:4))   

# clustering
ClustMIC.res = MBXUCL::ClustMIC(Intensities = Re_Spectrum_data, nClust = nClust,
                                Trcl = groupN, Dendr = FALSE)

# PLS-DA
PLSDA.res = PLSDA(x = Re_Spectrum_data, y = groupN, 
                  nLV = nLVPLSDA, drawRMSEP = FALSE)

scoresPLS12 <- DrawScores(PLSDA.res, drawNames=TRUE, type.obj = "PLSDA",
        createWindow=FALSE, main = paste0("PLSDA score plot for ", dataname),
        color = group, pch = group,axes =c(1,2))

loadingsPLS12 <- DrawLoadings(PLSDA.res,  type.obj = "PLSDA",
        createWindow=FALSE, main = paste0("PLSDA loadings plot for", dataname),
        axes = c(1:2),  loadingstype="l", num.stacked = 2)


return(list(scores12=scores12,scores34=scores34,
            Inertia.res=Inertia.res,
            ClustMIC.res=ClustMIC.res,
            PLSDA.res=PLSDA.res,
            scoresPLS12=scoresPLS12,
            loadingsPLS12=loadingsPLS12))

}

# Application de la fonction EvalRepet à toutes les matrices spectrales 
# contenues dans res_Preprocessing et prétraitées avec des paramètres 
# de correction de la baseline différents ---------------------

res.EvalRepet <- lapply(res_Preprocessing, FUN=EvalRepet, group = group,
                        groupN = group_num, nClust=4, nLVPLSDA=4)

names(res.EvalRepet) <- BCconditions


# Arrangement des sorties de la fonction EvalRepet ---------------------

# inertia 
res.inertia <- sapply(res.EvalRepet, function(x) x[["Inertia.res"]][["Between_within"]]["Percentage",])
colnames(res.inertia) <- BCconditions
rownames(res.inertia) <- c("Inertia Between groups","Inertia Within groups", "Total inertia")
res.inertia <- round(res.inertia,2)

# PCA
PCAscores12 <- lapply(res.EvalRepet, function(x) x[["scores12"]])
names(PCAscores12) <- BCconditions

# clustering
res.clustering <- sapply(res.EvalRepet, function(x) x[["ClustMIC.res"]])
colnames(res.clustering) <- BCconditions
dimnam <- dimnames(res.clustering)
res.clustering <- matrix(data = unlist(res.clustering), 
                         ncol = length(BCconditions), dimnames = dimnam,
                         byrow = FALSE)
res.clustering <- res.clustering[c(1,3,5,7),]
rownames(res.clustering) <- c("Dunn index", "Davies-Bouldin index", "Rand index", "Adjusted Rand index")
res.clustering <- round(res.clustering,2)

# PLS-DA
Q2_PLS <- sapply(res.EvalRepet, function(x) x[["PLSDA.res"]][["Q2"]])
Q2cum_PLS <- round(colMeans(Q2_PLS),2)

PLSscores12 <- lapply(res.EvalRepet, function(x) x[["scoresPLS12"]])
names(PLSscores12) <- BCconditions

```

## Paramètres de la correction de la baseline $\lambda$ et p

```{r all_cond_BC}
pander("lambda.bc (L) and p.bc (p) values for Baseline Correction")
pander(all_cond_BC)
```


## Inertia

```{r Inertia_ACBC}
pander(res.inertia)

par(mar=c(2,6,2,2))
barplot(res.inertia["Inertia Between groups",],  
     main= "Inertia Between groups", col="blue", ylim = c(60,100), las=2)
```


## PCA scores plots

```{r PCA_ACBC, out.width='49%'}
pander("PCA scores plots")
PCAscores12
```


## Clustering

```{r clustering_ACBC}
pander("clustering")
pander(res.clustering)

par(mar=c(6,2,2,2))
matplot(1:length(BCconditions),t(res.clustering), ylim=c(0,1),type="b",col=c("blue", "red", "forestgreen", "deepskyblue"),
        pch=1:4, xaxt = "n", main = "Indices de clustering", xlab="")
legend("bottomleft", inset=0.01, legend=rownames(res.clustering),
       pch=1:4, col=c("blue", "red","forestgreen", "deepskyblue"))
axis(side = 1, at = 1:length(BCconditions), labels = BCconditions,
     las=2,cex.axis=0.8)

```


## PLS-DA

```{r PLS_ACBC, out.width='50%'}
pander("PLS-DA Q2cum")
pander(Q2cum_PLS)
par(mar=c(6,2,2,2))
barplot(Q2cum_PLS, main = "Q2 moyen pour toutes les réponses", col="blue", las=2)

pander("PLS-DA scores plots")
PLSscores12
```


