---
title: "Prétraitement de données ^1^H-NMR avec PepsNMR - Human Serum dataset"
author: "B. Govaerts & M. Martin"
date: '`r format(Sys.time(), "%B %d, %Y,%H:%M")`'
output:
  html_document: # options pour sortie HTML
    code_folding: hide #  Cache le code  
    collapsed: yes # Crée un document unique 
    fig_caption: yes # Figures encapsulées ? 
    fig_height: 5 # Hauteur par défaut des figures
    fig_width: 6 # Largeur par défaut des figure
    highlight: tango # style de mise en valeur du code
    number_sections: yes # Ajout table des matières 
    theme: united  # Style du document
    toc: yes # Table des matiere ?
    toc_depth: 3  # Profondeur table des matière
    toc_float: yes # table des matière flottante
  pdf_document: # options pour sorties pdf
    toc: yes
    toc_depth: '3'
  word_document: default
editor_options: 
  chunk_output_type: console
---

```{r Intro, eval=FALSE, echo=FALSE}
# ====================================================================
# Ce fichier Rmd fournit un code +/- générique pour prétraiter des données H-NMR avec PepsNMR des FIDs bruts aux Spectres finaux.
# ====================================================================
```



```{r setup, include=FALSE}
## Download and load the librairies

# require ("devtools")
#devtools::install_github("ManonMartin/PepsNMR", build_vignettes = TRUE)
#devtools::install_github("ManonMartin/MBXUCL", build_vignettes = TRUE)
require(PepsNMR)
require(knitr) 
require(pander) # Librairie pour afficher des tableaux

## Options globales pour le rmd
knitr::opts_chunk$set(echo = TRUE)
```

# Description des données et but

> "In the HSerum dataset, a blood sample was collected for 4 different donors. For each sample, 8 sub-samples were measured across 8 days with one sub-sample of each donor per day and permutations according to a latin hypercube sampling method. The total number of available FID signals is then 4*8 = 32. Data were acquired with a 500MHz Bruker Advance spectrometer using a CPMG relaxation-editing sequence with pre-saturation. Spectra are labelled as: Jx-Dy-1D-Tx where x is the day of measurement, y is the donor label, 1D means that the spectra is a one day spectra and Tz is the order of the measure of within the day."

La source de variance principale dans ces données est donc le donneur. Le prétraitement devrait donc idéalement donner une matrice de spectres qui maximise la variabilité entre les spectres des différents donneurs (variance "between") et minimise la variance entre spectres au sein d'un même donneur car ce sont uniquement des répétitions de mesures (variance "within"). 


# Paramètrage du prétraitement et de l'affichage des étapes de prétraitements

```{r PepsNMRparams, echo = FALSE}
#============ PARAMETRES A MODIFIER quand vous utilisez PepsNMR

## A. Paramètres globaux liés aux noms et chemin d'accès des dataset

dataname <- "HumanSerum" # nom du jeu de données 

## Mettre ici le nom du chemin d'accès du répertoire où sont les FID
data.path <-  system.file("extdata", package = "PepsNMR") # données du package PepsNMR
dir(data.path) # ce que contient le répertoire data.path

## B. Définition des groupes de spectres par sujet. 
group_HS <- read.csv(file.path(data.path, "Group_HS.csv"), header = TRUE, sep = ";")
group <- as.factor(substr(group_HS[,1],4,5)) # donneur comme groupe 
table(group) # fréquences de chaque groupe
group_num <- group_HS[,2]  # Version numerique des noms de groupes
table(group_num) # fréquences de chaque groupe

## C. Options de sauvegarde
# Path du repertoire où il faut sauver les spectres finaux
out.path <- "/Users/manon/Documents/Conférences/RFMF2018/Atelier_PepsNMR/RMD"  

# sauver en Rdata les spectres finaux et les paramètres d'acquisition ?
save_RData <- TRUE 
 # exporter en csv ?
export_csv <-  TRUE

## D. Setup des paramètres de représentation graphique des paramètres de prétraitement
DrawFid <- TRUE
DrawSpectra <- TRUE
NumStack <- 4 # nombre de graphes par sortie graphique
WhichSpectra <- c(1:4) # LEs spectres dans la matrice spectrale qui sont représentés
Fid_window <- 1:16000 # Quelle fenêtre Fid ?
Raw_Spec_window <- 1:30000  # Quelle fenêtre Spectrale ?


## E. Définition de paramètres des fonctions de prétraitement qu'il faut absolument vérifier

# 3.1 Lecture des Fid
# T si les FID files sont organisés en plus de 1 niveau de sous répertories
subdirs = FALSE 

# 5.5 Warping
# appliquer le Warping ?
do_Warping = TRUE 
reference.choice = "before"

# 5.7 Bucketing
# nombre de buckets
mb = 500  

# 5.8 Region Removal
# type de spectre ptrétraité pour déterminer les zones à supprimer
typeofspectra ="serum" 

# 5.9 ZoneAggregation
# appliquer la Zone Aggregation ?
do_ZoneAggreg = FALSE
# zone à aggréger
fromto.za =list(Citrate = c(2.5, 2.7))

# 5.10 Normalisation
type.norm = "mean" # type de normalisation

```


# Lecture des FID

```{r PreprocessingWorkflow1}
# Lecture des Fid
fidList <- ReadFids(path = file.path(data.path, dataname), subdirs = FALSE)

# créer la matrice spectrale
Fid_data <- fidList[["Fid_data"]] 

# créer la matrice d'infos sur les paramètres d'acquisition
Fid_info <- fidList[["Fid_info"]] 

# réarranger les noms de ligne dans Fid_data et Fid_info pour les 
# rendre plus lisibles
rownames(Fid_data) <- substr(rownames(Fid_data),1,5) 
rownames(Fid_data) <- sub("-","", rownames(Fid_data)) 
rownames(Fid_info) <- rownames(Fid_data)


# Représentation graphique des FID
if(DrawFid == T) Draw(Fid_data[WhichSpectra,Fid_window], type.draw = "signal", 
                      num.stacked = NumStack, main="FIDs bruts", xlab = "time")

# Représentation graphique des FID agrandis (1/20eme de la fenêtre spectrale)
if(DrawFid==T) Draw(Fid_data[WhichSpectra, round(Fid_window/20)], 
                    type.draw = "signal", num.stacked = NumStack, 
                    main = "FIDs bruts (zoom)", xlab = "time")

```


# Prétraitement du FID

## Correction du Group Delay
```{r PreprocessingWorkflow2}

# GroupDelayCorrection
Fid_data_GDC <- GroupDelayCorrection(Fid_data, Fid_info)


# Représentation graphique des FID
if(DrawFid==T) Draw(Fid_data_GDC[WhichSpectra, Fid_window], type.draw = "signal", 
                    num.stacked = NumStack, main = "Group Delay Correction")

# Représentation graphique des FID agrandis (1/20eme de la fenêtre spectrale)
if(DrawFid==T) Draw(Fid_data_GDC[WhichSpectra, round(Fid_window/20)], 
                    type.draw = "signal",num.stacked = NumStack,  
                    main = "Group Delay Correction (zoom)", xlab = "time")
```

## Solvent Suppression

```{r PreprocessingWorkflow3}
# Solvent Suppression
res_solventSuppres <- SolventSuppression(Fid_data_GDC, returnSolvent = TRUE)

# Extraire la matrice spectrale
Fid_data_SS <- res_solventSuppres$Fid_data 

# Extraire la partie réelle du signal du solvent estimé
SolventRe <- Re(res_solventSuppres$SolventRe) 

# Représentation graphique des FID
if(DrawFid==T){
  Draw(Fid_data_SS[WhichSpectra,Fid_window], type.draw = "signal",
       num.stacked = NumStack, main = "Solvent suppression", xlab = "time") 

  par(mfrow=c(4,1), mar=c(2,2,2,2))
   for (i in WhichSpectra)  {
     plot(Re(Fid_data_GDC[i,Fid_window]), type = "l", col = "red", 
          main = "FID before solvent suppression (real part)", xlab = "index")
     lines(SolventRe[i,Fid_window], type = "l",col = "blue")
     legend("topright", legend = c("Solvent signal (real part)"), 
            col="blue", lty=1)
   }
  
}
```


## Apodization

```{r PreprocessingWorkflow4}
# Apodization
Fid_data_Apod <- Apodization(Fid_data_SS, Fid_info)

# Représentation graphique des FID
if(DrawFid==T) Draw(Fid_data_Apod[WhichSpectra, Fid_window], type.draw = "signal",
                    num.stacked = NumStack, main = "Apodization", xlab = "time")
```


## Transformée de Fourier
```{r PreprocessingWorkflow5}
# FourierTransform
Spectrum_data_FT <- FourierTransform(Fid_data_Apod, Fid_info)

# Représentation graphique des FID
if(DrawSpectra==T) Draw(Spectrum_data_FT[WhichSpectra,Raw_Spec_window], 
                        type.draw = "signal", num.stacked = NumStack,
                        main="Fourier Transform", xlab = "ppm")
```


# Prétraitements des spectres après la Transformée de Fourier

## Correction de phase d'ordre 0
```{r PreprocessingWorkflow6}
# ZeroOrderPhaseCorrection
Spectrum_data_ZOPC <- ZeroOrderPhaseCorrection(Spectrum_data_FT)

# Représentation graphique des spectres
if(DrawSpectra==T)  Draw(Spectrum_data_ZOPC[WhichSpectra,Raw_Spec_window], 
                         type.draw = "signal",  num.stacked = NumStack, 
                         main = "ZeroOrderPhaseCorrection", xlab = "ppm")
```


## Alignement par rapport au pic de référence (le TMSP) 
```{r PreprocessingWorkflow7}
# InternalReferencing
res_IR <- InternalReferencing(Spectrum_data_ZOPC, Fid_info, 
                              rowindex_graph = WhichSpectra)

# Extraire la matrice spectrale
Spectrum_data_IR <- res_IR$Spectrum_data 



# Représentation graphique des spectres
if(DrawSpectra == T)  {
  Draw(Spectrum_data_IR[WhichSpectra,Raw_Spec_window], 
       type.draw = "signal", num.stacked = NumStack, 
       main = "Internal Referencing", xlab = "ppm")

  res_IR$plots[[1]] # graphe donné en sortie de la fonction InternalReferencing
}
```


## Baseline correction
```{r PreprocessingWorkflow8}
res_BC <- BaselineCorrection(Spectrum_data_IR, lambda.bc = 1e+08, 
                             p.bc = 0.01, returnBaseline = TRUE)

# Extraire la matrice spectrale
Spectrum_data_BC <- res_BC$Spectrum_data

# Extraire les Baselines estimées
Baseline <- t(res_BC$Baseline)

# Représentation graphique des spectres
if(DrawSpectra==T)  {
  Draw(Spectrum_data_BC[WhichSpectra, Raw_Spec_window], 
                          type.draw = "signal", num.stacked = NumStack, 
                          main="Baseline correction", xlab = "ppm")

  par(mfrow=c(4,1), mar=c(2,2,2,2))
   for (i in 1:length(WhichSpectra))  {
     plot(Re(Spectrum_data_IR[i,Raw_Spec_window]), type = "l", col = "red", 
          main = "Spectrum before Baseline correction (real part)", 
          xlab = "index")
     lines(Baseline[i,], type = "l", col = "blue")
     legend("topright", legend = c("Baseline signal (real part)"), 
            col="blue", lty=1)
   }
}
```


## Suppression des valeurs négatives
```{r PreprocessingWorkflow9}
# NegativeValuesZeroing
Spectrum_data_NVZ <- NegativeValuesZeroing(Spectrum_data_BC)

# Représentation graphique des spectres
if(DrawSpectra==T)  Draw(Spectrum_data_NVZ[WhichSpectra, Raw_Spec_window], 
                         type.draw = "signal", num.stacked = NumStack, 
                         main = "Negative Values Zeroing", xlab = "ppm")
```


## Alignement - Warping
```{r PreprocessingWorkflow10}
if (do_Warping){
  # Warping
  Spectrum_data_beforeWW <- Warping(Spectrum_data_NVZ, 
                                  reference.choice = reference.choice)

  # Représentation graphique des spectres
  if(DrawSpectra==T)  Draw(Spectrum_data_beforeWW[WhichSpectra, Raw_Spec_window], 
                         type.draw = "signal",  num.stacked = NumStack,
                         main = "Warping", xlab = "ppm")

} else {Spectrum_data_beforeWW <- Spectrum_data_NVZ}

```


## Window selection 
```{r PreprocessingWorkflow11}
# Window selection
 Spectrum_data_WS <- WindowSelection(Spectrum_data_beforeWW, 
                                     from.ws = 10, to.ws = 0.2)
```

## Bucketing
```{r PreprocessingWorkflow12}
# Bucketing avec le Window selection intégré
Spectrum_data_B <- Bucketing(Spectrum_data_WS, intmeth = "t", mb = mb)

# Représentation graphique des spectres
if(DrawSpectra==T) Draw(Spectrum_data_B[WhichSpectra,], 
                        type.draw = "signal", num.stacked = NumStack,
                        main = "Bucketing", xlab = "ppm")
```


## Suppression des régions non informatives
```{r PreprocessingWorkflow13}
# RegionRemoval
Spectrum_data_RR <-  RegionRemoval(Spectrum_data_B, typeofspectra = typeofspectra)

# Représentation graphique des spectres
if(DrawSpectra==T) Draw(Spectrum_data_RR[WhichSpectra,], type.draw = "signal", 
                        num.stacked = NumStack, main= "Region Removal", xlab = "ppm")
```

## Agregation de zones 
```{r PreprocessingWorkflow14}
# ZoneAggregation
if(do_ZoneAggreg == TRUE) {
Spectrum_data_beforeNorm <- ZoneAggregation(Spectrum_data_RR, 
                                 fromto.za = fromto.za)

# Représentation graphique des spectres
if(DrawSpectra==T) Draw(Spectrum_data[WhichSpectra,], type.draw = "signal",
                        num.stacked = NumStack, main = "Zone Aggregation", xlab = "ppm")

} else {Spectrum_data_beforeNorm <- Spectrum_data_RR}
```

## Normalisation
```{r PreprocessingWorkflow15}
# Normalization
Spectrum_data_N <- Normalization(Spectrum_data_beforeNorm, type.norm = type.norm)

# Représentation graphique des spectres
if(DrawSpectra==T) Draw(Spectrum_data_N[WhichSpectra,], type.draw = "signal",
                        num.stacked = NumStack, main = "Normalization", xlab = "ppm")

```


# Exportation des résultats
```{r resultsExport}
## Sauvegarde des spectres traités en fichiers .Rdata (format R) et .csv

# extraire la partie réelle de la matrice spectrale
Re_Spectrum_data <- Re(Spectrum_data_N) 

if (save_RData == TRUE) {
  save(Re_Spectrum_data, group_HS, Fid_info, 
       file=file.path(out.path, paste0(dataname,".RData")))
}

if (export_csv == TRUE) {
  # separateur de champs: ";" et séparateur décimal: "."
  utils::write.table(Re_Spectrum_data, 
                     file = file.path(out.path,paste0(dataname,"_Spectra.csv")),
                     sep=";", dec=".", row.names = TRUE, col.names = NA)
  utils::write.table(Fid_info, 
                     file = file.path(out.path, paste0(dataname,"_FidInfo.csv")),
                     sep=" ;", dec=".")
}

```


# Utilisation de la fonction PreprocessingChain
```{r PreprocessingChain, eval=FALSE}
?PreprocessingChain
res_PreprocessingChain <- PreprocessingChain(Fid_data = NULL, Fid_info = NULL,
                                             data.path = file.path(data.path,
                                                                   dataname),
                       readFids = TRUE, groupDelayCorr = TRUE,
                       solventSuppression = TRUE, apodization = TRUE,
                      fourierTransform = TRUE, zeroOrderPhaseCorr = TRUE,
                      internalReferencing = TRUE, baselineCorrection = TRUE,
                      negativeValues0 = TRUE, warping = TRUE,
                      windowSelection = TRUE, bucketing = TRUE,
                      regionRemoval = TRUE, zoneAggregation = FALSE,
                      normalization = TRUE,
                      export = FALSE, type.norm = "mean",
                      reference.choice = "before",
                      typeofspectra = "serum")

```

# Visualisation des spectres finaux
```{r VisualisationSpectr, out.width='50%', fig.show='hold'}
## Visualisation des spectres finaux
Draw(Re_Spectrum_data, type.draw = "signal", num.stacked = 4, 
     main = "Spectres prétraités", xlab = "ppm")
```


# PCA sur les spectres finaux

```{r, out.width='50%', fig.show='hold'}
# PCA scores
Draw(Re_Spectrum_data, type.draw = "pca", type = "scores", Class = group, 
     axes = c(1:2), main = "PCA scores plot 1-2")
Draw(Re_Spectrum_data, type.draw = "pca", type = "scores", Class = group, 
     axes = c(3:4), main = "PCA scores plot 3-4")
```


```{r VisualisationSpectr2,  out.width='80%'}
# PCA loadings
Draw(Re_Spectrum_data, type.draw = "pca", type = "loadings", axes = c(1:2), 
     main = "PCA loadings plot 1-2", xlab = "ppm")
```



